最高法院刑事裁定　　　　　　　　　 111年度台抗字第1038號
抗　告　人　涂皓鈞



上列抗告人因加重詐欺等罪案件，不服臺灣高等法院臺中分院中
華民國 111年6月30日定其應執行刑裁定（111年度聲字第1258號
），提起抗告，本院裁定如下：
    主  文
抗告駁回。
    理  由
一、按裁判確定前犯數罪者，併合處罰之；數罪併罰有二裁判以
    上宣告多數有期徒刑者，於各刑中之最長期以上，各刑合併
    之刑期以下，定其應執行之刑期，但不得逾30年，此觀刑法
    第50條第1項前段、第51條第5款及第53條分別規定甚明。又
    執行刑之量定，係事實審法院自由裁量之職權，倘其所酌定
    之執行刑，並未違背刑法第51條各款所定之方法或範圍（即
    法律之外部性界限），亦無明顯違背公平、比例原則或整體
    法律秩序之理念（即法律之內部性界限）者，即不得任意指
    為違法或不當。本件原裁定以抗告人即受刑人涂皓鈞（下稱
    抗告人）所犯如其附表所示加重詐欺取財等共38罪所處之刑
    ，係分別由數個不同案件判決確定之宣告刑，且原審法院為
    上開各罪犯罪事實最後判決之法院（即如原裁定附表編號17
    至24所示），合於裁判確定前所犯合併定其應執行刑要件，
    有相關裁判書及抗告人前案紀錄表附卷可憑，因認檢察官聲
    請就抗告人所犯上述38罪所處之有期徒刑合併定其應執行刑
    為正當，乃於其所犯如原裁定附表所示各罪所處有期徒刑中
    之最長期（即編號8所示有期徒刑5年）以上，各有期徒刑合
    併之刑期為有期徒刑71年 7月（但定應執行刑不得逾30年）
    ，並參酌抗告人所犯如原裁定附表編號 1至2所示2罪，曾經
    法院判決合併酌定其應執行之刑為有期徒刑2年確定；編號4
    至6所示3罪，曾經法院判決合併酌定其應執行之刑為有期徒
    刑2年10月確定；編號7至8所示2罪，曾經法院判決合併酌定
    其應執行之刑為有期徒刑6年10月確定；編號9至16所示 8罪
    ，曾經法院判決合併酌定其應執行之刑為有期徒刑3年2月確
    定；編號17至24所示22罪，曾經法院判決合併酌定其應執行
    之刑為有期徒刑6年6月確定，加計編號 3所示之罪所處之有
    期徒刑1年8月，合計為有期徒刑23年（ 2年＋2年10月＋6年
    10月＋3年2月＋6年6月＋1年8月），依循刑事訴訟法第 370
    條所揭示禁止不利益變更原則，暨受法律秩序理念所指導且
    考量法律目的所在之裁量準據，本於恤刑理念並依限制加重
    原則，合併定其應執行之刑為有期徒刑21年 2月，經核並未
    逾越刑法第51條第5款及刑事訴訟法第370條所定之法律外部
    性界限，且無明顯濫用裁量權而有違反公平、比例及罪刑相
    當原則等法律內部性界限之情形。
二、抗告人抗告意旨略以：伊本件所犯除未經許可寄藏違禁槍枝
    為重罪外，其餘均為對法益危害性不大之輕罪或微罪，且其
    中多為加重詐欺取財犯行，於合併定應執行刑時，倘予以累
    加處罰，責任非難之重複程度較高，而應從輕酌定應執行刑
    ，乃原審未斟酌上情，對於伊本件併合處罰犯行酌定應執行
    有期徒刑21年 2月，較諸其中部分宣告刑曾經合併酌定之應
    執行刑，加計未曾合併定應執行刑之宣告刑，總和為有期徒
    刑23年之刑期，僅減少有期徒刑 1年10月而已，降幅明顯過
    少，且對照其他相類司法案例所酌定之應執行刑，實嫌過重
    。又伊先前另犯偽造文書等罪，業經原審法院以 110年度聲
    字第535 號裁定合併酌定應執行有期徒刑11年確定，不知日
    後得否請求檢察官與本件罪刑合併酌定其應執行之刑？假設
    兩者不得合併酌定其應執行刑，則伊須執行本件有期徒刑21
    年2月及另件有期徒刑11年，刑期合計高達有期徒刑32年2月
    ，勢將使伊產生更生絕望之心理而不利教化，益徵原裁定所
    酌定之應執行刑過苛。請考量伊為家庭經濟支柱，尚須扶養
    稚齡幼子，入監後已自省改悔，信仰宗教，甚且猶勉力為公
    益捐款以彌過贖罪等情狀，給予伊救濟之機會，另為公平及
    妥適之裁定云云。
三、惟原審綜合審酌抗告人所犯數罪所反映出之人格特性、刑罰
    暨定應執行刑之規範目的、所犯各罪間之關聯性及所侵害之
    法益與整體非難評價等面向，對於抗告人所犯上述應予併罰
    之罪刑，於法律拘束之外部性及內部性界限內，依限制加重
    原則，裁定其應執行之刑為有期徒刑21年 2月，已本於恤刑
    理念給予適度之刑罰折扣，堪認與法律授予裁量權之目的無
    違，亦無明顯違反公平、比例及罪刑相當原則之情形。抗告
    意旨並未指摘原裁定究有何違法或不當之情形，徒以上揭泛
    詞爭執原裁定酌定之應執行刑過重，並請求另為公平及妥適
    之裁定云云，顯係對原審量刑職權之適法行使任意指摘，揆
    諸上揭規定及說明，其抗告為無理由，應予駁回。至受刑人
    所犯經法院分別判決確定之實質競合數罪，得否合併由檢察
    官聲請法院裁定酌定其應執行刑，自應以該等數罪是否符合
    刑法第50條第 1項前段關於裁判確定前犯數罪而得併合處罰
    規定之前提要件為斷，然倘其所犯數罪之全部或部分曾經法
    院裁判酌定其應執行刑，除原裁判所酌定應執行刑之基礎變
    動，或其他客觀上有責罰顯不相當之特殊情形，為維護極重
    要之公共利益，而有另定應執行刑之必要者外，依一事不再
    理原則，則不得再重複定其應執行之刑，附此敘明。
據上論結，應依刑事訴訟法第412條，裁定如主文。
中    華    民    國   111    年    8     月    11    日
                  刑事第一庭審判長法  官  郭  毓  洲  
                                  法  官  林  英  志  
                                  法  官  林  靜  芬  
                                  法  官  楊  力  進  
                                  法  官  蔡  憲  德  
本件正本證明與原本無異
                                  書記官
中    華    民    國   111    年    8     月    15    日